【裁判字號】    89,重上更(二),167
【裁判日期】    900531
【裁判案由】    給付買賣價金
【裁判全文】
臺灣高等法院民事判決  八十九年度重上更(二)字第一六七號
    上  訴  人
    即反訴被告  戊○○
    即反訴原告  丁○○
    複代理人    黃敬唐
    被上訴人    甲○○
                丙○○
                乙○○
右當事人間請求給付買賣價金事件，上訴人對於中華民國八十四年五月八日臺灣基隆
地方法院八十三年度重訴字第二七號第一審判決提起上訴，經最高法院第二次發回，
本院判決如左：
    主    文
判決關於命戊○○給付乙○○超過新台幣壹佰零萬壹仟零玖元本息部分，及該部
分假執行之宣告，暨訴訟費用之裁判均廢棄。
右廢棄部分，乙○○在第一審之反訴及假執行之聲請均駁回。
戊○○應給付丁○○新台幣貳佰陸拾柒萬仟玖佰伍拾玖元，及其中貳佰伍拾壹萬元
自八十三年四月二十五日起、其餘壹拾陸萬仟玖佰伍拾玖元自八十八年十二月十四
日起，均至清償日止，按週年利率百分之五計算之利息。
戊○○其餘之上訴駁回。
丁○○其餘之反訴駁回。
第一、二審及發回前第三審訴訟費用，由戊○○負擔百分之九十五，餘由乙○○負擔
。
反訴之訴訟費用，由戊○○負擔百分之九十五，餘由丁○○負擔。
原判決命戊○○給付部分，如於假執行程序實施前，戊○○分別以新台幣壹佰零萬
壹仟零玖元、壹佰壹拾肆萬元為乙○○及丙○○、甲○○預供擔保，得免為假執行。
本判決第三項於丁○○以新台幣捌拾玖萬貳仟元為戊○○供擔保後，得假執行。但戊
○○如於假執行程序實施前，以新台幣貳佰陸拾柒萬仟玖佰伍拾玖元為丁○○預供
擔保，得免為假執行。
丁○○其餘假執行之聲請駁回。
    事    實
甲、上訴人即反訴被告（下稱上訴人）戊○○方面：
壹、聲明：
一、上訴部分：(一)原判決除確定部分外廢棄。(二)被上訴人丁○○應給付上訴人新台幣
    （下同）四百零九萬元及自起訴狀繕本送達翌日起至清償日止，按每日千分之一
    計算之滯納金。(三)被上訴人乙○○應給付上訴人十萬元及自起訴狀繕本送達翌日
    起至清償日止，按每日千分之一計算之滯納金。(四)被上訴人丙○○、甲○○應共
    同給付上訴人四百四十八萬元及自起訴狀繕本送達翌日起至清償日止，按每日千
    分之一計算之滯納金。(五)被上訴人乙○○及丙○○、甲○○於原審之反訴及假執
    行之聲請均駁回。(六)前揭(二)(三)(四)部分，願供擔保請准宣告假執行。
二、反訴部分：(一)駁回丁○○之反訴及其假執行之聲請。(二)如受不利之判決，願供擔
    保請准宣告免為假執行。
貳、陳述：除與原審及本院前審判決記載相同者，茲引用之外，補稱：
一、上訴人原係訴外人錢龍建設公司（下稱錢龍公司）之業務經理，當然由伊負責洽
    購之事，伊於錢龍公司倒閉後，承接未完工之工程，僅係繼受性質，並非概括承
    受錢龍公司與被上訴人間之買賣契約關係。且上訴人係於系爭建物建至六樓時，
    承接後續工程，並與購屋者換約，當時兩造對前庭花園之位置、地下室為防空避
    難兼停車場設置及進出昇降機構造物，至為清楚，且未加註類似：「承受者對於
    原始出賣人之廣告內容或品質保證須全部接受不得拋棄云云」等文字，此由被上
    訴人丁○○於八十二年十一月二十日交予上訴人之協議書載明「要上訴人承諾在
    花園大車圍牆內置花台，．．．另花園因申請為騎樓使用圍牆，圍藝等隨時都有
    耵能被拆之可能，為保障本大樓之權益，戊○○先生需保一年內不會被拆。」等
    語，可見兩造均認同由上訴人按系爭建物之現狀興建，上訴人亦於建物完工後，
    於購屋者未辦妥銀行貸款手續或付清房地價款前，即先將土地產權移轉予購屋者
    ，上訴人顯非概括承受錢龍公司與被上訴人間買賣契約關係。則廣告圖並非兩造
    間另訂契約之一部分，被上訴人執此瑕疵為抗辯，與誠信原則有違。
二、地下停車位，自完工啟用皆由大樓住戶正常使用，汽車昇降機亦定期維修，地下
    室停車場消防設備亦依約完成，於八十四年四月二日移交大樓管理員會主任委員
    簡春雄，使用至今從未發生喪失通常效用或減損使用價值，亦無車位形同虛設之
    情；且被上訴人乙○○於八十七年一月十九日轉售系爭房屋六樓予訴外人林忠發
    ，停車位價格係併於主建物及公共設施之價金內，並未單獨提列，雙方並同意依
    大樓現況交屋，足見系爭建物並無瑕疵。
三、被上訴人乙○○於八十二年十一月二十日到工地領取以訴外人吳宗員名義登記之
    土地建物所有權狀時，因建物權狀看不出公共設施坪數，而以坪數不符，扣留尾
    款十萬元，但申請建物謄本詳算後，已無不符，被上訴人以系爭建物坪數短缺，
    請求減少價金，即屬無據。
四、被上訴人丁○○尚有四百零九萬元價金未繳，丙○○、甲○○有四百四十八萬元
    未繳，乙○○有十萬元未繳，共計未繳價金為八百六十七萬元，系爭房屋三樓、
    七樓設定六百萬元最高限額抵押權，顯未逾上開未付價款，上開建物之查封，亦
    業經基隆地方法院撤銷查封，自無被上訴人所謂給付不能及權利瑕疵之情形，其
    等解除契約並請求返還價金及損害賠償，自屬無據。
乙、被上訴人乙○○、甲○○、丙○○方面：
壹、聲明：上訴駁回。
貳、陳述：除與原審及本院前審判決記載相同者，茲引用之外，補稱：
一、上訴人原係錢龍錢龍公司之業務經理，被上訴人當時係向上訴人洽購，錢龍公司
    倒閉後，上訴人與地主、錢龍公司簽定三方契約，由上訴人概括承受錢龍公司之
    權利義務，被上訴人並與上訴人換約，且上訴人於八十三年三月二十八日發予被
    上訴人乙○○之存證信函中載明：「本人於民國八十一年十二月間承接錢龍公司
    因財務困難無力繼續興建．．．並經所有合建地、主購屋者、工程包商換約，五
    、本人承接本大樓．．．」等語，顯見上訴人係概括承受錢龍公司與被上訴人之
    房地買賣契約關係，是錢龍公司訂約時所刊登之廣告圖，自為兩造買賣契約內容
    之一部分，且汽車停車場及前庭花園均包含在兩造買賣房屋之範圍。
二、系爭建物係採預售屋銷售方式，被上訴人於購買受，尚未建築，建物品質除契約
    書建材說明有部分列舉外，完全以廣告圖為依據，依系爭廣告圖顯示，系爭大樓
    前，廣敞之前庭花園，綠意盎然，花木扶疏，假山奇石散佈於其角落，托出系爭
    大樓高貴、優雅，與高級別墅相較，毫不遜色。系爭大樓亦因拜廣告圖之賜，預
    售價高於位於暖暖區公所附近暖暖街旁之「青青河畔」電梯住宅大樓，被上訴人
    亦係因上訴人持上開廣告圖並詳為說明後，購買系爭房地，詎上訴人未依廣告圖
    興建停車位及前庭花園，防空避難室兼作停車位亦係上訴人取得使用執照後，擅
    自規劃興建，而無建築技術規則第一百四十二條規定：「．．．供防空避難設備
    使用之樓層地板，面積達到二００平方公尺者，以兼作停車空間為限」之適用
    ，是系爭建物之停車位及前庭花園皆係違法設置，隨時有遭工務局拆除而無法使
    用之虞，且依中華徵信所企業股份有限公司（下稱中華徵信公司）所做鑑定報告
    顯示，被上訴人乙○○、丙○○及甲○○一戶因此減少之價值分別為一百一十九
    萬二千五百零六元、一百七十七萬五千四百九十九元，足證系爭建物有重大瑕疵
    。
三、被上訴人係依廣告圖內容，概知將房屋完成之品質，上訴人自當依廣告圖所保證
    之品質給付被上訴人，上訴人未依廣告內容施作停車場、前庭花園，致遭拆除，
    上訴人明知系爭建物有瑕疵而不告知，且一再否認瑕疵存在、或自陳違法狀態無
    法補正，依最高法院七十七年第七次民事庭議及學說見解，被上訴人甲○○、丙
    ○○雖未受領系爭房屋，仍得依物之瑕疵擔保、不完全給付及權利瑕疵擔保之法
    律關係，解除契約返還買賣價金或減少價金，如係減少價金，則減少價金後所應
    付價金與系爭房地之移轉登記及交付仍有對待給付之關係，被上訴人仍得行使同
    時履行抗辯權或不安抗辯權；被上訴人乙○○則依民法三百六十條或依不完全給
    付規定類推適用民法第二百二十六條第二項請求不履行之損害賠償，或請求減少
    價金後返還溢付價金。
四、被上訴人於前審即明確主張該抵押權之設定對系爭房屋之價值有所減損（更一審
    卷第二○八頁），探究被上訴人之真意，當係同時主張系爭房屋同時存在有物之
    瑕疵及權利瑕疵，則原審認定該抵押權之設定屬權利之瑕疵，並無違誤。
丙、被上訴人即反訴原告丁○○方面：
壹、聲明：
一、本訴部分：
(一)、上訴駁回。
(二)、如受不利之判決，願供擔保請准宣告免為假執行。
二、反訴部分：
(一)、反訴被告應給付反訴原告丁○○二百六十七萬三千九百五十九元，及其中二百五
    十一萬元自八十三年四月二十五日起，十六萬三千九百五十九元自八十八年十二
    月十四日起均至清償日止，按年息百分之五計算之利息。
(二)、願供擔保請宣告假執行。
貳、陳述：除與原判決記載相同者，茲引用之外，補稱：
一、上訴人原係錢龍公司經理，負責系爭建物之銷售案，被上訴人向上訴人洽購，買
    賣價金亦交由上訴人簽收，嗣錢龍公司倒閉，上訴人受讓錢龍公司興建系爭建物
    ，並要求與被上訴人換約，且前後契約內容完全相同，僅出賣人變更為上訴人，
    是被上訴人對錢龍公司之權利、義務既移轉予上訴人承受，上訴人自係概括承受
    錢龍公司對被上訴人間之房屋買賣契約關係，從而廣告圖自屬兩造間契約內容之
    一部分。
二、合約及廣告圖上地下室平面圖上劃有十七個停車位，付款辦法載明：「停車位八
    ．六坪七十萬貸四十萬。」，廣告圖及合約附件(三)亦載明停車場有滅火設備、消
    防設備等語，可見上訴人係以合法停車位售予被上訴人，然上訴人提供之停車位
    並無滅火設備，依行政院台內字第一七三七三號函核定各類場所消防安全設備
    設置標準第十一條、消防法第八條及第二十七條規定，並不得作為停車位使用；
    汽車升降機及構造物部分，業遭基隆市政府認定屬違章建築，查報核定拆除在案
    ；前庭花園不但比廣告圖所示之前庭花園小且簡陋，亦經證人詹政市證稱，為違
    章建築，上訴人所為之給付顯有瑕疵，未補正前，被上訴人自得拒絕剩餘價金之
    給付。
三、依消費者保護法第二十二條規定，上訴人對被上訴人所負之義務不得低於廣告之
    內容，是上訴人有依廣告圖所得保證之品質給付被上訴人之義務。惟上訴人建造
    之系爭房屋，有前述之重大瑕疵，且減損之價值高達百餘萬元，而無法補正，依
    最高法院四十九年台上字第三七六號判例意旨，被上訴人丁○○所購買之系爭房
    屋，雖尚未移轉予被上訴人，被上訴人仍得以系爭房屋欠缺保證之品質為由，主
    張解除契約，並請求返還價金及損害賠償。
四、被上訴人所購買之系爭房屋售價為二百六十四萬元，上訴人卻設定高達六百萬元
    之抵押權，並遭第三人乙○○查封，上訴人將系爭房屋移轉登記與交付予被上訴
    人之義務，已陷於給付不能，被上訴人亦得依民法第二百五十六條規定，解除契
    約，並請求返還價金。
    理    由
壹、上訴人起訴主張：被上訴人丁○○、乙○○及丙○○、甲○○分別向地主周郁成
    及伊訂購坐落基隆市○○區○○段暖暖小段二六六－二七一等地號土地及其上「
    錢龍福邸」大廈Ａ棟三樓、六樓及七樓房屋（下稱系爭房地）各乙戶。陳月雲之
    房屋總價為二百六十四萬元，土地總價三百六十九萬元，僅繳交二百五十一萬元
    ，尚有四百零九萬元未付；乙○○之房屋總價二百六十七萬二千元，土地總價四
    百萬八千元，伊已將房地過戶與乙○○，但乙○○尚有尾款十萬元未付；丙○○
    、甲○○之房屋總價二百九十四萬四千元，土地總價四百四十一萬六千元，僅給
    付二百八十八萬元，餘款四百四十八萬元未付。關於土地價款部分，經地主指定
    被上訴人應向伊支付，現房屋已完工，伊擬過戶予被上訴人，屢向被上訴人催討
    餘款，均不置理，爰本於買賣關係及民法第二百六十九條第一項規定，求為命被
    上訴人丁○○、乙○○、及丙○○、甲○○依序給付四百零九萬元、十萬元、四
    百四十八萬元，及各加付自起訴狀繕本送達翌日起至清償日止按每日千分之一計
    算之滯納金之判決。
貳、被上訴人則以：上訴人概括承受錢龍公司未完工之系爭工程，系爭銷售廣告自為
    兩造買賣契約之一部分，上訴人未依廣告內容施作，於法定空地上設置汽車昇降
    機、防空避難室劃設停車位出售，另「受水池與污水池平行蓋於筏式基礎上」，
    「前庭花園蓋於騎樓上」，業經基隆市政府以係屬「違章建築」分別拆除，或遭
    受自來水公司為停水之處分，買賣標的物顯有重大之瑕疵，又上訴人於丁○○及
    甲○○、丙○○所訂購之房屋，各設定六百萬元之抵押權，使其等之權利有受損
    害之虞，再系爭房屋經鑑定後，其價值每戶分別減少一百十三萬一千零九元、一
    百十九萬二千五百零六元、一百七十七萬五千四百九十九元不等，且其等並無先
    為給付價金之義務，其等自得以之為拒絕給付尾款或減少價金，並得為同時履行
    之抗辯。被上訴人甲○○、丙○○，丁○○並主張上訴人未依債之本旨給付，依
    民法第三百五十九條規定解除契約，被上訴人乙○○亦依同法第三百六十條規定
    請求債務不履行之損害賠償，在原審反訴請求上訴人給付乙○○一百五十四萬三
    千二百元，給付丙○○、甲○○一百十四萬元及均加給法定遲延利息。被上訴人
    丁○○則於本院前審主張解除契約，反訴請求上訴人給付二百七十九萬六千一百
    四十九元及利息。（被上訴人反訴部分，乙○○超過一百零三萬一千零九元之本
    息；陳月雲超過二百六十七萬三千九百五十九元之本息部分，業經判決被上訴人
    敗訴確定在案。）
參、本件分二部分說明之。
一、陳福隆上訴部分：
(一)、陳福隆主張：被上訴人丁○○等四人向地主周郁成及伊訂購系爭房地各一戶，分
    別尚有尾款四百零九萬元、十萬元、四百四十八萬元未付等情，業據提出土地、
    房屋預定買賣契約、收款明細表等為證（見原審外放證物袋內原證一至證六），
    被上訴人丁○○等四人亦均不爭執，堪信為真實。
五、關於系爭買賣之房屋將受水池與污水池平行蓋於筏式基礎上，因違章遭自來水公
    司停水之事實，上訴人不爭執，惟此項瑕疵上訴人業已改善，目前已正常供水，
    被上訴人在本院前審審理中並不否認，應認此瑕疵業已補正。
六、被上訴人丁○○等四人主張：上訴人戊○○原係錢龍建設公司經理，系爭建物銷
    售案，原本即由其負責，伊等當時即係向戊○○洽購。伊等向該公司購買時，系
    爭建物尚未建造．．．．兩造買賣之依據，即係廣告圖，伊依廣告所載內容，概
    知將來房屋完成之品質．．．．原契約已被收回，戊○○拒不將原約提出供核對
    ；及戊○○重大違約，契約成立時明知未向建管單位申請．．．．竟於銷售海報
    刊登建物面積含．．．．車位之文字及圖案載明車位與建材設備，另於房屋買賣
    契約書亦載明停車場相關設備，詎戊○○竟於法定空地上設置汽車昇降機、防空
    避難室劃設停車位出售，前庭花園蓋於騎樓上，買賣標的物顯有重大之瑕疵。上
    訴人戊○○則主張：伊僅係受讓興建系爭建物，該廣告如屬契約之內容，亦與伊
    無涉等語。經查：
  (一)被上訴人丁○○等四人所提出之廣告圖係錢龍建設公司當初訂約時所刊登，廣告
    圖上標示有停車場、前庭花園，為兩造所不爭執，而上訴人原為錢龍建設公司業
    務部經理，被上訴人等所繳交之買賣價金，係交由上訴人簽收，亦據被上訴人丙
    ○○等提出名片、收據為證（見本審卷一第一一九至一二一頁），且上訴人復自
    承受讓錢龍建設公司興建系爭建物，顯見上訴人係概括承受錢龍建設公司對被上
    訴人丁○○等四人之房屋買賣契約關係。再依兩造間所訂立之房屋預定買賣契約
    書其所附附件(三)載明：「停車場：1.地下室停車場採遙控式門，安全美觀」、附
    件(五)一樓空地及屋頂使用權同意書上載明：「一樓空地庭園除公共設施外同意給
    一樓住戶管理使用」，及被上訴人乙○○之買賣契約書附有地下一層平面圖等觀
    之，核與廣告圖之內容大致吻合，顯見廣告圖為兩造買賣契約內容之一部分，且
    汽車停車場及前庭花園均包含在兩造買賣房屋之範圍，要無疑義。上訴人否認該
    部分之設施非屬買賣契約之標的內容，且與其無涉，不足採信。
  (二)查停車場之汽車昇降機及前庭花園設置於騎樓上，係屬違建物業據基隆市政府工
    務局派員拆除，有該局公函在卷可按，且經證人即承辦人員詹政市陳證甚詳，並
    經原審至現場勘驗屬實，有勘驗筆錄及現場照片可證，本院前審審理中委請華邦
    不動產鑑定顧問有限公司鑑定結果，亦認定本案有關停車位，汽車昇降機及前庭
    花園均依契約履行設置，但地下層停車位與汽車昇降機係違反法令設置，前庭花
    園部份有佔用騎樓地之情形，有鑑定報告書可稽，被上訴人抗辯系爭房屋有上述
    之瑕疵，足堪採信。上訴人謂僅屬違反建築行政管理之問題，尚非瑕疵云云，委
    不足採。
  (三)系爭建物因上開瑕疵，扣除「停車位」、「前庭花園」而減損之價值，暨「主建
    物」失去「停車位」「前庭花園」後，所剩「陽春公寓」之價值相衡量，經中華
    徵信所企業股份有限公司（下稱中華徵信公司）鑑定結果，被上訴人丁○○、乙
    ○○、及丙○○、甲○○所購系爭建物分別減少一百十三萬一千零九元、一百十
    九萬二千五百零六元、一百七十七萬五千四百九十九元之價值，有該公司鑑定報
    告書附卷可稽（見本審外放證物），雖被上訴人丁○○、乙○○、及丙○○、甲
    ○○等委託國聯不動產鑑定股份有限公司（下稱國聯公司）鑑定結果認系爭建物
    減少一百五十四萬三千二百元之價值，而本院前審委託華邦不動產鑑定顧問有限
    公司（下稱華邦公司）鑑定結果則認本件依買賣契約書上，停車位價格並無單獨
    提列，係併於主建物及公共設施之買賣價格內分別以被上訴人買受之建物原買賣
    價格計算地下室停車位價格，並扣減違章、違法使用停車位及設備價格，被上訴
    人丁○○減損三十萬六千八百九十八元，乙○○減損三十一萬三千二百六十一元
    ，丙○○、甲○○減損三十六萬七千三百三十五元，另關於前庭花園佔用騎樓地
    違章設置之瑕疵部分，則認定每戶均有二十萬五百七十一元之價差損失，固均有
    鑑定報告書在卷可稽（見原審、本院前審外放證物），然查國聯公司之鑑定報告
    書未考慮被上訴人丁○○等四人所購系爭建物樓層不同，單價亦有差異，而華邦
    公司之鑑定報告書僅就系爭建物扣除「停車位」、「前庭花園」而減損之價值鑑
    定，而未就「主建物」失去「停車位」「前庭花園」後，所剩「陽春公寓」之價
    值相衡量，且中華徵信公司之鑑定報告係回溯八十一年間之價值，依當地十七個
    工地以市場比較法來評估，亦據證人江婷於本審供證屬實（見本審卷一第一七○
    頁），本院審酌上情，認應以中華徵信公司之鑑定結果較為可採。
七、被上訴人丁○○、甲○○、丙○○復主張：上訴人於彼等所訂購之房屋，各設定
    六百萬元之抵押權，使彼等之權利有受損害之虞。上訴人則主張：伊所有權移轉
    登記義務之履行期，尚未屆至，且該抵押權之負擔，亦非於履行期屆至時，確定
    的不能除去等語。經查，上訴人於八十八年七月八日在被上訴人丁○○、甲○○
    、丙○○等所訂購之房屋，各設定六百萬元之抵押權，業據被上訴人丁○○、甲
    ○○、丙○○提出建物登記謄本為證（見本審卷一第二一三至二一六頁、卷二第
    三一、三二頁），復為上訴人所不爭執，依約被上訴人丁○○、甲○○、丙○○
    應給付之價金分為二百六十四萬元、二百九十四萬四千元，前該抵押權之債權均
    超過被上訴人丁○○、甲○○、丙○○給付之價金，且上訴人對前述之瑕疵，仍
    執詞係依契約本質給付，則被上訴人丁○○、甲○○、丙○○等如依約給付價金
    ，其權利將受損害，被上訴人丁○○、甲○○、丙○○此部分之主張自堪採信。
    上訴人主張：該抵押權之負擔，非於履行期屆至時，確定的不能除去，自不足採
    。
八、本件系爭建物係預售屋，上訴人於廣告圖中表明前庭花園、停車場等，以招徠被
    上訴人丁○○等四人訂購房屋，被上訴人丁○○、甲○○、丙○○等人對於系爭
    建物之訂購，唯依據廣告圖之設計賣點為據，其等自無法於訂約之初即知悉瑕疵
    之存在，於大樓完成後，前庭花園、停車場等均有缺失，並遭基隆市政府拆除，
    顯與被上訴人丁○○、甲○○、丙○○等人訂屋之初之本意相反，且該等瑕疵至
    今猶未補正。按行使權利，履行義務，應依誠實及信用方法，民法第一百四十八
    條第二項定有明文，上訴人對前述瑕疵仍未補正，抵押權尚未塗銷，於契約本質
    給付未完成前，即請求被上訴人丁○○、甲○○、丙○○等人給付尾款及滯納金
    ，顯已違反誠實信用原則，而為無理由。
九、按買賣因物有瑕疵而出賣人應負擔保之責者，買受人得解除契約，又按契約解除
    時，當事人雙方回復原狀之義務，民法第三百五十九條前段、第二百五十九條定
    有明文。查系爭房地於推出工地之初，被上訴人丁○○、甲○○、丙○○等人僅
    得依廣告圖所載之內容，概知將來房屋完成之品質，而廣告圖應為契約之內容，
    已詳如前述，上訴人自當依廣告圖所保證之品質給付被上訴人丁○○、甲○○、
    丙○○等人，況住屋之「舒適」即精神上之享受（包括視覺、味覺等官能上之感
    覺）為購屋者考慮之要件之一，而今前庭花園竟設人行道上，已遭基隆市政府拆
    除；又由於國人所得提高，汽車已為人民通常之交通工具，且在都會區車位一位
    難求，車位更為有車者所迫切追求，唯上訴人將防空避難室充作停車場，已顯明
    缺失，而汽車升降機及其結構物係違建，則車位形同虛設，復已遭基隆市政府拆
    除；而前開瑕疵所減損之價值高達百餘萬元，已詳如前述，自屬重大瑕疵，甚而
    系建物尚有高達六百萬元之抵押權存在，亦屬權利之瑕疵，上訴人欲交付之房屋
    因欠缺其所保證之品質，被上訴人丁○○、丙○○、甲○○自得主張解除契約。
    次查被上訴人丁○○已給付上訴人系爭房地價金二百五十一萬元及丙○○、甲○
    ○已給付上訴人系爭建物價金一百十四萬元，另上訴人向被上訴人丁○○預收之
    代辦費等計十萬元、墊繳房屋契稅及滯納金五萬二千八百七十四元、墊繳房屋稅
    一萬一千零八十五元，亦據被上訴人丁○○、丙○○、甲○○提出付款明細表、
    臨時收據、基隆市稅捐稽徵處代收移送法院滯納稅款及財務罰鍰繳書、基隆市稅
    捐稽徵處納稅及八十八年期房屋稅轉帳繳納證明書為證（見原審卷二第二三二至
    二三四頁、本院卷二第二一、二二頁、一○○至一○四頁），復為上訴人所不爭
    執，則被上訴人丁○○及丙○○、甲○○，依契約解除後回復原狀之規定，分別
    請求上訴人返還二百六十七萬三千九百五十九元、一百十四萬元，為有理由。至
    被上訴人丁○○另請求墊繳房屋稅一萬七千一百九十元、裝設泡沫浴缸設備費十
    萬五千元，因被上訴人丁○○就此墊繳房屋稅一萬七千一百九十元部分，未據舉
    證以實其說，而裝設泡沫浴缸設備費為被上訴人丁○○自行裝設於其所購系爭建
    物，為其所自承，顯非上訴人因買賣契約所受領之物，自不得於契約解除後請求
    上訴人返還，故被上訴人丁○○此部分之請求，為無理由。
十、按按買賣之物，缺少出賣人所保證之品質者，買受人得不解除契約或請求減少價
    金，而請求不履行之損害賠償，民法第三百六十條定有明文。查廣告圖應為契約
    之內容，上訴人自當依廣告圖所保證之品質給付被上訴人乙○○，而系爭建物確
    有重大瑕疵，已詳如前述。上訴人已將系爭建物過戶予被上訴人乙○○，為被上
    訴人乙○○所不爭執，依約上訴人固得向被上訴人乙○○請求給付尾款十萬元，
    唯被上訴人乙○○所購系爭建物經中華徵信公司鑑定結果減少一百十三萬一千零
    九元之價值，亦已詳如前述，揆諸前開規定，被上訴人乙○○自得請求不履行之
    損害賠償，兩相抵減，上訴人仍應賠償被上訴人乙○○一百零三萬一千零九元。
    故上訴人請求被上訴人乙○○給付尾款十萬元及滯納金，為無理由。被上訴人乙
    ○○依不履行之損害，請求上訴人給付一百零三萬一千零九元，為有理由。被上
    訴人乙○○逾此數額之請求，則為無理由。
十一、綜上所述，被上訴人丁○○等四人主張：上訴人未依契約本旨給付，系爭建物有
    重大瑕疵，為可採。從而，上訴人本於買賣關係及民法第二百六十九條第一項規
    定，求為命被上訴人丁○○、乙○○、及丙○○、甲○○依序給付四百零九萬元
    、十萬元、四百四十八萬元，及各加付自起訴狀繕本送達翌日起至清償日止按每
    日千分之一計算之滯納金之判決，為無理由。被上訴人丁○○及丙○○、甲○○
    依民法第三百五十九條之規定解除契約後，分別請求上訴人返還二百六十七萬三
    千九百五十九元及其中二百五十一萬元自八十三年四月二十五日（即上訴人起訴
    之日）起暨其餘十六萬三千九百五十九元自八十八年十二月十四日（即反訴狀繕
    本送達翌日）起、一百十四萬元及自八十四年五月三日（即反訴狀繕本送達翌日
    ）起，均至清償日止，均按週年利率百分之五計算之利息，為有理由。被上訴人
    丁○○逾前開應准許之金額，為無理由，應予駁回；此部分假執行之聲請，亦失
    所附麗，應併予駁回。又被上訴人乙○○本於民法第三百六十條之規定，依不履
    行之損害，請求上訴人給付一百零三萬一千零九元，及自八十三年九月三日（即
    反訴狀繕本送達翌日）起至清償日止，按週年利率百分之五計算之利息，為有理
    由。被上訴人乙○○逾此數額之請求，為無理由，應予駁回；此部分假執行之聲
    請，亦失所附麗，應併予駁回。是則原審就上訴人請求被上訴人丁○○等四人給
    付尾款及滯納金（即本訴）部分，為上訴人敗訴之判決，並駁回其假執行之聲請
    ，及就被上訴人乙○○、丙○○、甲○○對上訴人請求應准許部分（即反訴部分
    ），判命上訴人如數給付，並為假執行之宣告，核無違誤，上訴意旨就此部分指
    摘原判決不當，求予廢棄，為無理由，應予駁回。惟上訴人於本院就受不利判決
    部分，陳明願供擔保聲請免為假執行，應合於規定，爰酌定相當擔保金額宣告之
    。至於原審就被上訴人乙○○請求上訴人給付超過一百零三萬一千零九元本息部
    分，為上訴人敗訴之判決，並為假執行之宣告，自有未洽，上訴意旨指摘原判決
    此部分不當，求予廢棄改判，為有理由，自應由本院予以廢棄改判如主文第二項
    所示。又被上訴人丁○○請求上訴人給付應准許之部分，被上訴人丁○○及上訴
    人均陳明願供擔保，聲請宣告假執行及免為假執行，核無不合，爰分別酌定相當
    擔保金額准許之。
十二、本件事證已臻明確，兩造其餘主張陳述及所提之證據，經審酌後認並不影響判決
    結果，爰不一一贅述，附此敘明。
壹、本訴部分
一、被上訴人丁○○於民國(下同)八十二年二月二十六日簽約向地主周郁成及上訴人
戊○○買受坐落基隆市○○區○○段暖暖小段二六六-二七一等地號土地上「錢龍福邸」大廈A棟參樓房屋乙戶及其基地持分，上訴人自承收受被上訴人之買賣價金新台幣(下同)二百五十一萬元，土地所有權應有部分雖已辦妥移轉登記，但建物部分迄未辦理移轉登記與交付，此為兩造所不爭之事實。被上訴人以上訴人建造完成之建物，有違廣告圖及契約規定，前庭花園屬違章建築，影響公眾行人交通安全，地下室停車場亦係違規設置，汽車進出之昇降機之構造物亦為違章建築，已經基隆市政府
核定應拆除在案。上開瑕疵之存在，嚴重滅失或減少買賣標的物價值，與契約通常效用或預定效用而存在瑕疵，被上訴人迭主張減少價金等抗辯在卷。詎被上訴人丁○○於八十八年十月十六日言詞辯論時，驚聞同案被上訴人甲○○、丙○○向上訴人購買之房屋，不但遭上訴人提供設定高額抵押，更遭第三人乙○○假執行查封。翌日，申請領取向上訴人戊○○所購買房屋之建物登記謄本，赫然發現，上訴人於八十八年七月八日將之設定與權利人施清田本金最高限額六百萬元之抵押權，八十八年八月二十日，更遭債權人乙○○依台灣基隆地方法院民執恭二九二一字第０六八０七
號函辦理查封在案(被上證一)，是以被上訴人據以為如下之主張：
(一)被上訴人依物之瑕疵擔保規定主張解除契約請求返還價金：
１、被上訴人丁○○於向錢龍建設公司購買或與上訴人換約時，系爭建物尚未建造或未建造完成，因而兩造買賣之依據即係「廣告圖」，被上訴人依廣告圖所載之內容，概知將來房屋完成之品質，故廣告圖已非單純之廣告品屬要約之引誘，而係兩造買賣系爭不動產之重要契約之內容，出賣人即有依廣告圖所示之品質給付，始符依契約約定之旨。惟查：
(１)關於前庭花園部分
依廣告圖，系爭建物大樓前有寬敞之前庭花園，綠意盎然，花木扶疏，假山奇石等，襯托出系爭公寓住宅顯然高貴優雅，與高級別墅相較，毫不遜色。如今，花園面積變小了(由廣告圖內建物及花園或花園內之人、物比例與建造完成後之實際情形得知)，甚且大部分建在騎樓人行道上，既屬違章建築，又影響公眾行人交通安全，業經基隆市政府拆除，此等偷工減料、違法設置之舉，上訴人有補正之義務，未為補正前之交付，有違契約內容，被上訴人自可拒絕尾款價金之交付，上訴人美言泛稱：自行斥資興建前庭花園等云，委無可採。另依基隆市政府工務局建管課技士詹政市就
系爭建物違建情形於八十三年十一月一日第一審辯論期日到庭證稱：「．．．這個案子我曾去現場了解，有印象，日前仍為違建，我一星期前有去看，我十月二十二日曾去看現場，違建還存在，我因收到法院通知開庭才去現場看，發現確有違建存在，故製作了違建拆除通知單發給戊○○，因以前建物所有人為戊○○」「(拆除通知單有那些違建的問題？)(一)前面圍牆在騎樓地，騎樓地屬業主共有，但是屬公共通行道，不能圍。(二)超過騎樓的圍牆未申請雜項執照。(三)拆除通知單上斜線部分是違建房屋，有一部分是R、C．．．這斜線部分是不能合法，一定要拆，因這是法定
空地，申請雜項執照之牆依規定也不能超過一．八公尺。」「．．．中庭花園不用申請雜項執照，惟花園也不能蓋設在騎樓地，．．．現場之前面園牆高為一．七五公尺，邊圍牆高一．二公尺，只要是違建，則隨時會被拆除之虞。八三年二月七日工務局發的函可能是我劃的圍斜線部分，如它是違建一定會拆，因它已超過法定空地範圍，．．．但如已超過一定要拆，不能合法，地下室如兼做停車場有申請的話可以，但本件當初只申請做防空避難室，現兼使用停車場，即是違章使用，現建物已完成，已不能再申請兼設停車場，．．．升降機亦為違章(規)使用，我們會隨時拆除掉
，如此屋主即不能進出地下室之停車場，無法達到使用地下停車場之目的」各等語。顯然，前庭花園及其圍牆、大門等均屬違法設置，均已列為主管機關拆除之範圍。上訴人提供之前庭花園不但比廣告圖所示之前庭花園小又簡陋，更屬違章建築，如是之給付，不符債務本旨，灼然甚明。
(２)關於地下室停車場部分
A、上訴人出售被上訴人丁○○者係合法停車位，此觀廣告圖及合約附件(三)停車場載有：１.地下室停車場採遙控式大門，安全美觀。２.進出口設警示燈號及廣角反身鏡，並設有遙控自動化汽車升降機。３.牆面及平頂漆水泥漆，採高效率日光燈，通風排煙設備，滅火設備、消防設備等語(被上更一)。合約及廣告圖上地下室平面圖上亦劃有十七個停車位(被上更二)，付款辦法特別載明：停車位86坪70萬貸40萬等語(被上更三)。兩造買賣之車位設置滅火設備、消防設備，且可貸款四十萬元(約七成)，上訴人係以合法車位售與被上訴人甚明。蓋若非合法停車位而係屬公共設施之
防空避難室，焉得獨立貸款四十萬元。職是，上訴人有交付一合法停車位與被上訴人之義務，否則，即屬不依債務本旨之給付。
B、七十八年六月二十五日行政院台(78)內字第一七三七三號函核定各類場所消防安全設備設置標準第十一條規定：附表一及附表二所列之場所，其面積在二百平方公尺以上者，應視建築物各部分使用性質就自動水霧滅火設備、自動泡沬滅火設備等選擇設置之。附表一列有：『室內停車室間』(被上更四)。消防法第八條規定，左列場所應設置消防安全設備：一．依法令應有消防安全設備之建築物。二、．．．。第二十七條規定，違反第八條消防安全設備之規定，經通知限期改善，逾期不改善或複查不合規定者，處其所有人或使用人一萬元以下罰鍰。經處罰鍰後仍不改善者，得
連續處罰。並得予以三十日以下，．．．或停止其使用(被上更五)。上訴人自承伊斥資增挖地下室五七九．六五平方公尺，並增挖儲藏室空間七十平方公尺，．．．係依法申請增挖闢建之合法停車室間，顯然，系爭地下室停車場面積超過二百平方公尺，依前揭各類埸所消防安全設備設置標準及消防法規定，必須設置符合消防法規定之滅火、消防設備，否則，不得使用，違法使用者，將遭連續處罰，甚且停止使用之處分。然查，上訴人提供者係一空洞之地下室，毫無滅火設備，如是之停車位，可使用嗎？若謂有空間即有使用，那麼，我國之建築法、消防法等規定不就是徒具形
式而成贅文了嗎？被上訴人就前揭違法缺失，不為補正，所為提出之給付，不符債之本旨，灼然甚明。
３、關於汽車升降機及構造物部分
依上訴人提供之廣告圖，汽車進出地下室停車場位於大樓正面右側，係為跑道式直接駛出入停車場，安全方便(被上更六)地下一層平面圖另繪有：「旋轉式汽車升降機」(請參被上更二)，然無論跑道式或旋轉式汽車升降機，合約規範者當然須合法建物，若竟係「違章建築」，即不符債之本旨而給付甚明。又依基隆市政府工務局83.12.7八三基府工管字第四三二六號函說明二載有：．．．另地下室原設計無停車位擅自於空地上設置汽車昇降及構造物出售乙節，該構造物屬違章建築，本屬已依規定查報及核定拆除，．．．(被上更七)。若然，上訴人提供之汽車升降機及其構造物係
違章建築，違法設置於法定空地上，已遭主管機關查報核定拆除在案，汽車昇降機若遭拆除，地下室汽車位無從進出，上訴人交付之汽車停車位及附屬設備升降機及其結構物自不符債之本旨，灼然甚明。
４、綜右所述，被上訴人丁○○向上訴人戊○○所買受之系爭建物有違廣告圖及契約規定，既屬違章建築，又影響公眾行人交通安全，又地下室停車場竟係違規設置，汽車進出之昇降機之構造物亦為違章建築，已經基隆市政府核定應拆除在案。上開瑕疵之存在，嚴重滅失或減少買賣標的物價值，與契約通常效用或預定效用而存在瑕疵。甚者，今上訴人竟於系爭建物上設定與案外人施清田最高限額六百萬元之抵押權；再者，系爭建物亦遭他債權人乙○○查封在案，凡此種種，皆屬有嚴重滅失或減少建物之價值或通常效用或預定效用之瑕疵，是以，被上訴人爰依民法第三百五十
四條、第三百五十九條規定解除契約，請求返還價金及損害賠償，自無不合。
(二)被上訴人另依債務不履行規定主張解除契約：
１、系爭建物存有諸多嚴重滅失或減少買賣標的物價值，與契約通常效用或預定效用之瑕疵，已如前述，因此就上訴人戊○○於八十八年七月八日於系爭建物上設定有抵押登記及於八十八年八月二十日系爭建物另遭他債權人乙○○實施查封在案，此等瑕疵，皆係發生於契約成立之後，且屬可歸責於上訴人，則參諸最高法院七十七年第七次民庭總會決議內容可知，出賣人（即上訴人戊○○）除負物之瑕疵擔保責任外，同時構成不完全給付之債務不履行責任，其法律效果依其瑕疵可否補正而分別類推給付遲延或給付不能之規定。
２、前述系爭建物上設定有抵押權之瑕疵及另遭他債權人實施查封致不能為建物所有權移轉登記之瑕疵，被上訴人亦已委由訴訟代理人黃丁風律師發函催告(被上證二)，以便除去該瑕疵並為完全之給付，然經郵寄遞送該函於訴狀內上訴人戊○○住址：台北市○○○路○段一六三號二樓，及二造間訂立之房屋預定買賣契約書(被上證三)之出賣人戊○○地址：台北市○○區○○路一二０巷一五號一樓，卻均因遷移新址不明(被上證四)或查無此人(被上證五)等原因而退回。依該房屋預定買賣契約書第廿一條約定：「甲乙雙方相互間所為之洽商、徵詢或通知辦理事項，均以書面按本
契約所載之住址掛號郵寄為準。如因拒收或無法送達遭致退回者，均以郵寄第一次投遞日視為送達日期。」因此，自應已視為上訴人已受合法催告，然至今上訴人卻仍未除去該瑕疵，是以，被上訴人當得類推給付遲延之規定，依民法第二百五十四條主張解除契約。
二、因上訴人於訴訟進行中又以該系爭建物為案外人施清田設定抵押權；又系爭建物亦遭他債權人乙○○實施查執，此等可歸責於上訴人之瑕疵，經被上訴人發函催告請求除去瑕疵未果，是以被上訴人乃依物之瑕疵責任規定及不完全給付之債務不履行規定競合主張解除契約，請求返還價金。至於請求金額之範圍，詳後述。
三、被上訴人丁○○主張同時履行抗辯
(一)關於前述瑕疵存在，徵諸發回前  鈞院準備程序中，委託就系爭建物瑕疵為鑑定之華邦不動產鑑定公司鑑定報告第二頁(二)違法部分載明：「A．地下層依法為儲藏室及防空遇難室使用，目前作為室內停車場使用。B．地面層前庭花園部分佔用騎樓地，前庭花園(法定空地)，並設置汽車昇降機入口」等語，足信被上訴人指稱車位、汽車昇降機及其構造物、前庭花園等係違法設置乙節，均堪認為其實。至於上訴人執稱：「違章」不等於「違約」云云，被上訴人不能苟同，不願忍受合法買受之新房屋，竟然係『違章』建築，易言之，被上訴人不願接受買賣標的物中竟含部分違
章建築之交付，是以，就前述違法使用，不合契約約定品質給付之瑕疵，上訴人應補正之，於未為補正前，被上訴人丁○○爰引同時履行抗辯之規定，自得拒絕剩餘價金之給付。
(二)其次，關於被上訴人丁○○部分，系爭買賣房屋即門牌基隆市○○區○○街264巷161號三樓建物，其所有權人仍為上訴人戊○○，迄未移轉所有權於丁○○，是以、上訴人戊○○於將上述瑕疵補正，並將系爭買賣房屋移轉與被上訴人丁○○所有前，非不得援引同時履行抗辯之規定，拒絕給付系爭尾款。至於上訴人執稱：被上訴人依約有先為分期付款之給付義務云云，然查兩造房地買賣契約書第十七條第一項規定，係指被上訴人於繳清買賣價金款後，始可受領接管房屋，並非約定被上訴人先繳清全部價金後始得請求移轉系爭房屋所有權，顯然，繳清全部價款僅係兩造約定
接管系爭房地之時點，並無排除民法關於買賣契約係雙務契約就移轉所有權及價金之交付具有對待給付之關係，上訴人所為上開主張，委無可採。
四、被上訴人丁○○再以應減少價金額主張抵銷之抗辯(因被上訴人認瑕疵重大已主張解除契約在卷，故本部分乃為預備之抗辯)：
關於系爭買賣標的物存在前述瑕疵，上訴人拒絕補正，被上訴人依民法第三百五十九條規定，若不為解除契約，亦得請求減少價金，然究竟應減少多少償金，始為合理：
(一)第一審審理時，被上訴人丁○○等曾提供委託國聯不動產鑑定公司之鑑定報告，依該鑑定結論，認應減少價金額為一百五十四萬二十二百元。
(二)發回前  鈞院準備程序時，曾委託華邦不動產鑑定公司鑑定，依其鑑定結果，似僅就汽車停車位部分，依上訴人應交付者係合法停車位(有獨立權狀者)與依法附建合法停車位(無獨立權狀者，惟按系爭停車位系違法設置)相比較，認應減少三十萬六千八百九十八元，乃前庭花園違規設置，應減少二萬零五百七十一元。上開鑑定，僅就買賣標的物中之停車位與前庭花園之設置成本為單獨之考量，然查，缺少襯托全棟建物美觀、舒服、方便等附加價值之前庭花園、合法停車位等，應非僅論該附加物之減損價值若干，而係應考量該附加物存在因而增加建物總價值，與缺少該附加
物所餘之陽春公寓之價值，比較其間之價差為當。
(三)關於上述鑑定缺失，及最高法院發回意旨指示應行調查事項， 發回前  鈞院准為再委由中華不動產鑑定公司作是否規劃中庭花園等設施之價格差異評估，該公司以市場比較法為估價方法，勘估買賣標的以八十一年當時之正常價格為準，認被上訴人丁○○所購買之累爭建物因無中(前)庭花園及車位瑕疵等，與原購價額價差一百十三萬一千零九元，上開價差額雖比首揭國聯不動產鑑定公司鑑定之價差額少，但既屬複鑑，參酌其鑑定方法，客觀公正合理，為免訴訟稽延，被上訴人同意該價額即為系爭建物因缺少中庭花園等瑕疵而減少之價差額。
(四)上訴人不否認依約應設置而未設置加減帳部分，即廚房設備二萬七十零二十一元，衛浴設備四萬元，隔間減少間四萬元(以上合計十萬七十零三十一元)，上開款額自亦得就上訴人所主張之買賣尾款部分抵銷之。叉上訴人於八十二年九月間，向被上訴人丁○○預收系爭建物移轉之契稅、代辨代書費、鑑證規費、申請天然瓦斯費用十萬元(請參八十人年六月十一日補充理由四更被證一)，上訴人收取該預付款，又申報契稅，竟不繳交，基隆市稅捐稽徵處將之移送法院強制執行，為納稅義務人之被上訴人丁○○為免遭強制執行，只得按額繳交，計繳交本稅、教育捐四萬七十四百
零五元，滯納金五千四百六十九元(請參同上狀附更被證二)。若然，上訴人所為向被上訴人丁○○預收十萬元已屬不當得利，應返還與被上訴人丁○○，該十萬元部分，被上訴人丁○○亦依抵銷之主張，應自買賣尾款部分扣抵之。
(五)綜右(三)、(四)所述抵銷之款額計一百三十三萬八千零三十元，若認上訴人請求尾款部分之主張為有理由者，請准將上開抵銷款款額扣除之，俾期適法合理。
五．被上訴人丁○○並無遲延給付情事之歸賣原因，自亦無滯納金之問題。
(一)依兩造簽定合約第五條房屋款給付辨法規定，如附件(一)之「分期付款明細表」所示，甲方應於接到乙方繳款通知渠日內以現金或即期支票繳付房屋價款予乙方所指定之金融機構帳戶內，如有逾期，未逾二十日，每逾一日應加付該期款千分之一滯納金，但如逾期達二十日以上，經乙方催告五日內仍未繳付時，即視為甲方違約，此時乙方有權決定是否解除本契約，倘乙方為解除契約之通知時，本預約買賣甲方已繳之款悉數作為違約金，甲方絕無異議。
(二)被上訴人丁○○依約定繳交任何一期之價金從未遲延，房屋貸款部分四百萬元，亦已依約簽付面額四百萬元之支票為擔保，辦理房屋抵押貸款及移轉房屋所有權之契稅、代辨代書費、鑑證費、規費、申請天然氣費用計十萬元，已於八十二年九月十七日以現金交上訴人，上訴人已向被上訴人收取契稅代金，且申報契稅，卻不向稅務機關繳交，稅務機關移送法院強制執行，被上訴人遭罰鍰五萬二千八百七十四元，已如前述，顯然係上訴人拒絕移轉建物所有權與被上訴人丁○○，致未得辦理房屋貸款。若然，被上訴人丁○○焉有遲延給付之實，上訴人執稱被上訴人遲延給付云
云，顯不足採。
(三)更何況，依前開合約第五條規定，得請求滯納金者僅逾期未逾二十日部分，逾期二十日以上，為解除契約與否之問題，上訴人此部分之主張，更無理由甚明。
六、被上訴人請求返還價金及損害賠償之項目及金額：
(一) 價金部分-二百五十一萬元，其利息自八十三年四月二十五日起算(上訴人八十三年四月二十五日向台灣基隆地方法院起訴之訴狀自承向被上訴人收受買受價金二百五十一萬元，為就被上訴人給付與上訴人期日之舉證便宜計，被上訴人願自上開期日計算應返還之利息，參被上證一)，至清償日止，依年息百分之五計算之利息。
(二) 其他費用部分-
１、上訴人向被上訴人預收之代辦費等計十萬元(參被上證七)。
２、墊繳房屋契稅及滯納金五萬二千八百七十四元(參被上證九，上開稅款係反訴被告收取前項代辦費，竟不繳交已申報納稅義務人丁○○之房屋契稅，亦不申請撤銷，稅捐單位將之送往台灣基隆地方法院財務執行處對被上訴人強制執行，被上訴人因之墊繳之款額，自得請求上訴人損害賠償)。
３、墊繳房屋稅款一萬一千零八十五元(上訴人雖未將買賣房屋移轉登記與被上訴人所有，但因上述申報契稅，致買賣房屋之納稅義務人係丁○○，自八十三年迄今計墊繳房屋稅額自得請求損害賠償，請參被上訴十、十一)。
右１至３項合計十六萬三千九百五十九元，其利息自本訴狀繕本送達翌日起算至清償日止按年息百分之五計息。
七、綜右，被上訴人請求返還計二百六十七萬三千九百五十九元。
貳、反訴部分
一、反訴原告於八十二年二月二十六日簽約向地主周郁成及反訴被告買受坐落基隆市○○區○○段暖暖小段二六六-二七一等地號土地上「錢龍福邸」大廈A棟參樓房屋乙戶及其基地持分，反訴被告自承收受反訴原告買賣價金新台幣(下同)二百五十一萬元，土地所有權應有部分雖已辦妥移轉登記，但建物部分迄未辦理移轉登記與交付，此為兩造所不爭之事實。反訴原告以反訴被告建造完成之建物，有違廣告圖及契約規定，前庭花園屬違章建築，影響公眾行人交通安全，地下室停車場亦係違規設置，汽車進出之昇降機之構造物亦為違章建築，已經基隆市政府核定應拆除在案。上
開瑕疵之存在，嚴重滅失或減少買賣標的物價值，與契約通常效用或預定效用而存在瑕疵，反訴原告迭主張減少價金等抗辯在卷。詎反訴原告於八十八年十月十六日言詞辯論時，驚聞同案被上訴人甲○○、丙○○向上訴人購買之房屋，不但遭上訴人提供設定高額抵押，更遭第三人乙○○假執行查封。翌日，申請領取反訴原告向反訴被告所購買房屋之建物登記謄本，赫然發現，反訴被告於八十八年七月八日將之設定與權利人施清田本金最高限額六百萬元之抵押權，八十八年八月二十日，更遭債權人乙○○依台灣基隆地方法院民執恭二九二一字第０六八０七號函辦理查封在案，
是以反訴原告據上開之事實為下列之主張：
(一)反訴原告依物之瑕疵擔保規定主張解除契約：
茲因反訴原告向反訴被告所買受之系爭建物有違廣告圖及契約規定，既屬違章建築，又影響公眾行人交通安全，又地下室停車場竟係違規設置，汽車進出之昇降機之構造物亦為違章建築，已經基隆市政府核定應拆除在案。上開瑕疵之存在，嚴重滅失或減少買賣標的物價值，與契約通常效用或預定效用而存在瑕疵。甚者，今反訴被告竟於系爭建物上設定與案外人施清田最高限額六百萬元之抵押權；再者，亦遭案外人乙○○查封在案，凡此種種，皆屬有嚴重滅失或減少建物之價值或通常效用或預定效用之瑕疵，是依民法第三百五十四條、第三百五十九條規定解除契約，反訴被告
戊○○自應依法負有回復原狀之義務。
(二)反訴原告另依債務不履行規定主張解除契約：
１、系爭建物存有諸多嚴重滅失或減少買賣標的物價值，與契約通常效用或預定效用之瑕疵，已如前述，因此就反訴被告戊○○於八十八年七月八日於系爭建物上設定有抵押登記及於八十八年八月二十日系爭建物另遭案外人乙○○實施查封在案，此等瑕疵，皆係發生於契約成立之後，且屬可歸責於反訴被告，則參諸最高法院七十七年第七次民庭總會決議內容可知，出賣人（反訴被告）除負物之瑕疵擔保責任外，同時構成不完全給付之債務不履行責任，其法律效果依其瑕疵可否補正而分別類推給付遲延或給付不能之規定。
２、前述系爭建物上設定有抵押權之瑕疵及另遭他債權人實施查封致不能為建物所有權移轉登記之瑕疵，反訴原告亦已委由訴訟代理人黃丁風律師發函催告(反證七)，以便除去該瑕疵並為完全之給付，然經分別郵寄遞送該函於訴狀上反訴被告戊○○住址：台北市○○○路○段一六三號二樓，及二造間訂立之房屋預定買賣契約書(反證八)之出賣人戊○○地址：台北市○○區○○路一二０巷一五號一樓，卻均因遷移新址不明(反證九)或查無此人(反證十)等原因而退回。依該房屋預定買賣契約書第廿一條約定：「甲乙雙方相互間所為之洽商、徵詢或通知辦理事項，均以書面按本契
約所載之住址掛號郵寄為準。如因拒收或無法送達遭致退回者，均以郵寄第一次投遞日視為送達日期。」因此，自應已視為反訴被告已受合法催告，然至今反訴被告卻仍未除去該瑕疵，是以，反訴原告當得類推給付遲延之規定，依民法第二百五十四條主張解除契約，反訴被告自亦應依法負回復原狀之義務。
二、綜上，因系爭建物上存有諸多可歸責於反訴被告之瑕疵，故反訴原告乃依物之瑕疵擔保責任規定及不完全給付之債務不履行之規定主張解除契約，二者競合主張並請求法院擇一判決。
三、反訴原告請求返還價金及損害賠償之項目及金額：
三、綜上所述，被上訴人主張____為可採，上訴人所辯均無可取。依____規定
    （或約定），被上訴人自得請求上訴人____。從而，被上訴人本於____（即其主
    張法律關係），請求上訴人給付____為有理由，應予准許。是則原審判命上訴人
    如數給付，於法並無不合（違誤）。上訴意旨指摘原判決不當，求予廢棄
    改判，為無理由，應予駁回。
四、據上論結，本件上訴為無理由，依民事訴訟法第四百四十九條第一項、第七十八
    條、第八十五條第一項前段，判決如主文。
中      華      民      國    九十      年      五      月    三十一    日
                                        民事第三庭
~B1        審判長法官
~B2              法官
~B3              法官
中      華      民      國    九十      年      五      月    三十一    日
~B        書記官  常淑慧


司法院資訊處製作；財團法人民間司法改革基金會備份。
